臺灣彰化地方法院刑事判決　　　　　　　100年度易字第767號
公　訴　人　臺灣彰化地方法院檢察署檢察官
被　　　告　陳冠州
上列被告因詐欺案件，經檢察官提起公訴（100 年度偵緝字第32
7 號）及臺灣彰化地方法院檢察署檢察官移送併案審理（100 年
度偵字第6197號）、臺灣臺中地方法院檢察署檢察官移送併辦審
理（100 年度偵緝字第1033、1034號），被告於準備程序中就被
訴事實為有罪之陳述，本院合議庭裁定改由受命法官獨任以簡式
審判程序審理，判決如下：
    主    文
陳冠州幫助意圖為自己不法之所有，以詐術使人將本人之物交付
，處有期徒刑肆月，如易科罰金，以新臺幣壹仟元折算壹日。
    事    實
一、陳冠州可預見若將個人之帳戶交付予他人使用，該他人所屬
    詐欺集團有可能以所取得之帳戶掩飾犯罪贓款使不易被查緝
    以遂行詐欺取財犯罪，竟仍基於縱若取得其所提供之存摺、
    印章、提款卡（含密碼）之人，自行或轉交他人用以實施詐
    欺取財犯罪，供作被害人匯款或轉帳之用，仍不違背其本意
    之幫助詐欺取財之不確定故意，於民國95年10月18日申辦下
    述彰化銀行帳戶之前某日（然在附表所示被害人被詐欺之前
    ），經由報紙廣告得知可提供自己所有金融帳戶資料獲取一
    定之代價，乃在臺中西區○○路邊，將其向合作金庫商業銀
    行烏日分行申設之帳號0000000000000 號帳戶（下稱合庫帳
    戶，於95年10月12日申設）、彰化商業銀行臺中分行申設之
    帳號00000000000000號帳戶（下稱彰化銀行帳戶，於95年10
    月18日申設）、臺中商業銀行西屯分行申設之帳號00000000
     0000 號帳戶（下稱台中商銀帳戶），在臺中西區○○路邊
    ，將上開帳戶之存摺、提款卡（含密碼）以新臺幣（下同）
    6000元之代價，同時交付予真實姓名年籍均不詳之詐騙集團
    成年成員。嗣該詐欺集團不詳成年成員即共同基於意圖為自
    己不法所有之犯意聯絡，於附表所示時間，以附表所示之詐
    騙方式，向附表所示被害人馮星錦、張卉宇、林雨葳、姜志
    強詐欺，使其等均陷於錯誤，依指示分別於附表所示之時間
    ，匯款如附表所示金額至附表所示陳冠州之前揭帳戶內。嗣
    經附表所示被害人馮星錦等人發覺有異，報警處理而循線查
    知上情。
二、案經臺中縣警察局烏日分局報告臺灣臺中地方法院檢察署呈
    請臺灣高等法院臺中分院檢察署令轉臺灣彰化地方法院檢察
    署偵查起訴、移送併辦及臺灣臺中地方法院檢察署檢察官移
    送併辦。
    理    由
一、本件被告陳冠州所犯係死刑、無期徒刑、最輕本刑為3 年以
    上有期徒刑以外之罪，其等於準備程序中就被訴事實為有罪
    之陳述，經法官告知被告簡式審判程序之旨，並聽取公訴人
    之意見後，由本院合議庭依刑事訴訟法第273 條之1 第1 項
    規定，裁定由受命法官獨任進行簡式審判程序，先予敘明。
二、上開事實，業據被告陳冠州於本院準備程序及審理時均坦承
    不諱，而附表所示被害人馮星錦、張卉宇、林雨葳、姜志強
    等人因受詐欺而（存）匯款入附表所示被告上揭帳戶之經過
    ，亦經附表所示被害人馮星錦、張卉宇、林雨葳、姜志強等
    人於警詢中證述甚詳，並有附表所示證據在卷可參，堪認被
    告自白核與事實相符。本件事證明確，被告幫助詐欺取財之
    犯行，應堪認定，應依法論科。
三、按刑法上之幫助犯，係對於犯罪與正犯有共同之認識，而以
    幫助之意思，對於正犯資以助力，未參與實施犯罪構成要件
    之行為者而言（最高法院88年度台上字第1270號判決意旨參
    照）。是以，如未參與實施犯罪構成要件之行為，且係出於
    幫助之意思提供助力，即屬幫助犯，而非共同正犯。查，真
    實姓名年籍不詳之成年男子所屬詐騙集團不詳姓名之成年成
    員取得被告上揭3 個帳戶後，旋詐騙被害人馮星錦等4 人，
    致其等轉帳到被告上開之帳戶內，而受有財產上損害，故該
    詐欺集團不詳成員所為，係犯刑法第339 條第1 項之詐欺取
    財罪。本案被告陳冠州將自己上開3 個帳戶之存摺、提款卡
    （含密碼）提供給該詐欺集團作為詐欺取財之人頭帳戶使用
    ，被告顯係基於幫助他人詐欺取財之犯意，且其提供帳戶予
    他人之行為，係屬刑法詐欺取財罪構成要件以外之行為，其
    既以幫助他人犯罪之意思而參與犯罪構成要件以外之行為，
    在無證據證明被告係以正犯而非以幫助犯之犯意參與犯罪之
    情形下，依上開說明，應認被告所為係幫助犯而非正犯行為
    。是核被告所為，係犯刑法第30條第1 項、第339 條第1項
    之幫助詐欺取財罪。被告以同時提供3 個帳戶之一行為，幫
    助正犯犯如附表所示之4 次詐欺取財罪，係以一行為觸犯4
    個幫助詐欺取財罪名，屬同種之想像競合犯，應依刑法第55
    條規定，從一重論處斷。其幫助他人犯詐欺取財罪，為幫助
    犯，應依刑法第30條第2 項之規定，按正犯之刑度，減輕其
    刑。爰審酌被告提供上開之金融帳戶幫助他人詐騙財物，致
    使詐騙集團利用人頭帳戶詐財，影響社會經濟秩序，益添查
    緝之困難，行為實不足取，惟念及被告本身並未實際參與詐
    欺取財之犯行，責難性較小，暨斟酌其犯罪之動機、目的、
    手段、犯後態度、被害人損失金額、業與被害人張卉宇達成
    和解（有本院調解程序筆錄在卷可參）等一切情狀，量處如
    主文所示之刑，並諭知易科罰金之折算標準，以資懲儆。
據上論斷，應依刑事訴訟法第452 條、第299 條第1 項前段，刑
法第30條第1 項前段、第2 項、第339 條第1 項、第55條、第41
條第1 項前段，刑法施行法第1條之1，判決如主文。
本案經檢察官施教文到庭執行職務。
中    華    民    國   100    年    9     月    16    日
                  刑事第九庭      法  官    吳芙如
以上正本證明與原本無異。
如不服本判決應於收受判決後10日內向本院提出上訴書狀，並
應敘述具體理由。其未敘述上訴理由者，應於上訴期間屆滿後
20日內向本院補提理由書(均須按他造當事人之人數附繕本)
「切勿逕送上級法院」。
告訴人或被害人對於判決如有不服具備理由請求檢察官上訴者，
其上訴期間之計算係以檢察官收受判決正本之日期為準。
中    華    民    國   100    年    9     月    16    日
                                    書記官  林明俊
中華民國刑法第339條
（普通詐欺罪）
意圖為自己或第三人不法之所有，以詐術使人將本人或第三人之
物交付者，處 5 年以下有期徒刑、拘役或科或併科 1 千元以下
罰金。
以前項方法得財產上不法之利益或使第三人得之者，亦同。
前二項之未遂犯罰之。
附表：
┌─┬─┬────────┬────┬─────┬───┬──────┐
│編│被│詐騙時間及方式  │匯款時間│匯入陳冠州│匯款金│證據（證據出│
│號│害│                │        │之帳戶    │額（新│處）        │
│  │人│                │        │          │臺幣）│            │
├─┼─┼────────┼────┼─────┼───┼──────┤
│1 │馮│不詳詐欺集團成年│95年10月│合庫帳戶  │1萬元 │(1)馮星錦於警│
│  │星│成員於95年10月25│25日中午│（帳號詳如│      │  詢之證述  │
│  │錦│日上午11時30分許│12時58分│事實欄所述│      │(2)馮星錦存款│
│  │  │，冒充馮星錦之友│32秒許  │）        │      │  匯款之合作│
│  │  │人林春杏，撥打電│        │          │      │  金庫銀行存│
│  │  │話向馮星錦詐稱伊│        │          │      │  款憑條存根│
│  │  │在臺中出事，欲向│        │          │      │  聯        │
│  │  │馮星錦借款應急云│        │          │      │(3)被告合庫帳│
│  │  │云，致馮星錦陷於│        │          │      │  戶申設及開│
│  │  │錯誤，依指示於右│        │          │      │  戶資料及存│
│  │  │列時間，以存款方│        │          │      │  摺存款客戶│
│  │  │式匯款右列金額至│        │          │      │  當月份交易│
│  │  │陳冠州右列帳戶內│        │          │      │  資料查詢單│
│  │  │。              │        │          │      │  、交易明細│
│  │  │                │        │          │      │  、存款事故│
│  │  │                │        │          │      │  查詢單    │
│  │  │                │        │          │      │            │
│  │  │                │        │          │      │（各見臺中縣│
│  │  │                │        │          │      │警察局烏日分│
│  │  │                │        │          │      │局0000000000│
│  │  │                │        │          │      │號警卷第6 至│
│  │  │                │        │          │      │8 頁、第13頁│
│  │  │                │        │          │      │、第14至17頁│
│  │  │                │        │          │      │、本院卷第62│
│  │  │                │        │          │      │至65頁）    │
├─┼─┼────────┼────┼─────┼───┼──────┤
│2 │張│不詳詐欺集團成年│95年11月│彰化銀行帳│3萬元 │1.張卉宇於警│
│  │卉│成員於95年11 月7│3日下午3│戶        │      │  詢之證述  │
│  │宇│日上午10時30分許│時56分許│（帳號詳如│      │2.萬泰商業銀│
│  │  │，冒充張卉宇之友│        │事實欄所述│      │  行自動櫃員│
│  │  │人，撥打電話向張│        │）        │      │  機交易明細│
│  │  │卉宇謊稱欲向張卉│        │          │      │  表        │
│  │  │宇借款應急，2 天│        │          │      │3.被告彰化銀│
│  │  │後還款云云，致張│        │          │      │  行帳戶顧客│
│  │  │卉宇陷於錯誤，依│        │          │      │  資料卡、申│
│  │  │指示於右列時間，│        │          │      │  設資料、存│
│  │  │至萬泰銀行自動櫃│        │          │      │  款存摺資料│
│  │  │員機，匯款右列金│        │          │      │  及交易明細│
│  │  │額至陳冠州右列帳│        │          │      │  查詢單    │
│  │  │戶內。          │        │          │      │            │
│  │  │                │        │          │      │（各見高雄市│
│  │  │                │        │          │      │政府警察局09│
│  │  │                │        │          │      │00000000號警│
│  │  │                │        │          │      │卷下標示第25│
│  │  │                │        │          │      │7 至259 頁、│
│  │  │                │        │          │      │第754 至756 │
│  │  │                │        │          │      │頁）        │
│  │  │                │        │          │      │            │
│  │  │                │        │          │      │            │
│  │  │                │        │          │      │            │
│  │  │                │        │          │      │            │
│  │  │                │        │          │      │            │
│  │  │                │        │          │      │            │
│  │  │                │        │          │      │            │
│  │  │                │        │          │      │            │
├─┼─┼────────┼────┼─────┼───┼──────┤
│3 │林│不詳詐欺集團成年│95年11月│台中商銀帳│3萬元 │1.林雨葳於警│
│  │雨│成員於95年10 月 │3 日某時│戶        │      │  詢之證述  │
│  │葳│18日下午2 時許，│許      │（帳號詳如│      │2.中華郵政公│
│  │  │佯稱係欣欣貸款公│        │事實欄所述│      │  司自動櫃員│
│  │  │司郭銘宏，向林雨│        │）        │      │  機交易明細│
│  │  │葳詐稱伊公司跟銀│        │          │      │  表        │
│  │  │行有合作，貸款較│        │          │      │3.被告台中銀│
│  │  │容易，可代為辦理│        │          │      │  行客戶資料│
│  │  │貨款，然須先支付│        │          │      │  卡、交易明│
│  │  │法院作證費用、手│        │          │      │  細資料。  │
│  │  │續費，且中信銀行│        │          │      │            │
│  │  │金融危機亦須支付│        │          │      │（各見臺中縣│
│  │  │款項云云，致林雨│        │          │      │警察局豐原分│
│  │  │葳陷於錯誤，依指│        │          │      │局第00000000│
│  │  │示於右列時間，至│        │          │      │50號警卷第6 │
│  │  │中華郵政自動櫃員│        │          │      │頁背面至第9 │
│  │  │機，匯款右列金額│        │          │      │頁、第16頁背│
│  │  │至陳冠州右列帳戶│        │          │      │面至第17頁）│
│  │  │內。            │        │          │      │            │
│  │  │                │        │          │      │            │
│  │  │                │        │          │      │            │
│  │  │                │        │          │      │            │
│  │  │                │        │          │      │            │
│  │  │                │        │          │      │            │
│  │  │                │        │          │      │            │
├─┼─┼────────┼────┼─────┼───┼──────┤
│4 │姜│不詳詐欺集團成年│95年11月│彰化銀行帳│1萬元 │1.姜志強於警│
│  │志│成員於95年11 月1│1日下午3│戶        │      │  詢之證述  │
│  │強│日下午1 時30 分 │時52分許│（帳號詳如│      │            │
│  │  │許，冒充姜志強之│        │事實欄所述│      │2.姜志強中國│
│  │  │友人曹惟超，向姜│        │）        │      │  信託商業銀│
│  │  │志強詐稱欲借錢急│        │          │      │  行對帳單  │
│  │  │用，致姜志強陷於│        │          │      │3.被告彰化銀│
│  │  │錯誤，依指示於右│        │          │      │  行帳戶顧客│
│  │  │列時間，匯款右列│        │          │      │  資料卡、申│
│  │  │金額至陳冠州右列│        │          │      │  設資料、存│
│  │  │帳戶內。        │        │          │      │  摺存款交易│
│  │  │                │        │          │      │  明細查詢  │
│  │  │                │        │          │      │            │
│  │  │                │        │          │      │（各見臺中市│
│  │  │                │        │          │      │警察局第三分│
│  │  │                │        │          │      │局第00000000│
│  │  │                │        │          │      │50號警卷第1 │
│  │  │                │        │          │      │至2 頁、第4 │
│  │  │                │        │          │      │頁、第5 至6 │
│  │  │                │        │          │      │頁）        │
│  │  │                │        │          │      │            │
└─┴─┴────────┴────┴─────┴───┴──────┘